臺灣新北地方法院刑事裁定
110年度毒聲字第2319號
聲  請  人  臺灣新北地方檢察署檢察官
被      告  王一念




上列被告因違反毒品危害防制條例案件（110年度毒偵字第5315
號），經檢察官聲請送觀察、勒戒（110年度聲觀字第2034號）
，本院裁定如下：
    主  文
甲○○施用第二級毒品，應送勒戒處所觀察、勒戒，其期間不得逾
貳月。
    理  由
一、聲請意旨略以：㈠被告甲○○基於施用第二級毒品之犯意，於
    民國110年4月9日20時許，在臺北市士林區某加油站路邊，
    以將含第二級毒品大麻成分之菸油，加入電子菸内加熱吸食
    煙氣之方式，施用第二級毒品大麻1次。嗣為警於同日22時
    許，在臺北市中山區林森北路399巷口查獲，並扣得電子菸1
    支、含大麻成分之菸彈1個。訊據被告矢口否認涉有上開犯
    行，辯稱：伊不知道電子菸有大麻成分云云，惟其尿液（檢
    體編號：141690號）經送驗結果，呈大麻代謝物陽性反應，
    有台灣尖端先進生技醫藥股份有限公司出具之濫用藥物檢驗
    報告、勘察採證同意書、臺北市政府警察局偵辦毒品案件尿
    液檢體委驗單附卷可佐，是被告施用第二級毒品之犯嫌應堪
    認定。㈡被告為大陸地區人民，且另犯強盜等案件，經臺灣
    新北地方檢察署檢察官以110年度少連偵字第400案件偵辦中
    ，並不適宜為戒癮治療之緩起訴處分，爰依毒品危害防制條
    例第20條第1項及觀察勒戒處分執行條例第3條第1項規定，
    聲請裁定將被告送勒戒處所觀察、勒戒等語。
二、按犯毒品危害防制條例第10條之罪者，檢察官應聲請法院裁
    定，或少年法院（地方法院少年法庭）應先裁定，令被告或
    少年入勒戒處所觀察、勒戒，其期間不得逾2月，同條例第2
    0條第1項定有明文。
三、訊據被告甲○○矢口否認有何施用第二級毒品大麻犯行，辯稱
    ：伊不知道電子菸含有大麻成分云云。惟查：
    ㈠警員於110年4月9日23時30分許對被告採集尿液後，送請台
      灣尖端先進生技醫藥股份有限公司，以酵素免疫分析法（
      EIA）初步檢驗，再以氣相層析質譜儀（GC/MS）確認檢驗
      結果，確呈大麻代謝物陽性反應等情，有臺北市政府警察
      局偵辦毒品案件尿液檢體委驗單、台灣尖端先進生技醫藥
      股份有限公司110年4月23日出具之濫用藥物檢驗報告（尿
      液檢體編號:141690號）各1份在卷可憑。又被告於警詢時
      供述：我使用方式是將電子菸的菸彈，放在加熱器上加熱
      吸食煙氣等語，而被告遭查扣之菸彈1個，經交通部民用
      航空局航空醫務中心以乙醇沖洗後，鑑驗出大麻主要成分
      四氫大麻酚，亦有該中心110年4月26日航藥鑑字第000000
      0號鑑定書附卷可憑（見他卷第6頁）。此部分事實，堪可
      認定。
    ㈡目前常用檢驗尿液中是否含有毒品反應之方法，有免疫學
      分析法和層析法兩類。尿液初步檢驗係採用免疫學分析法
      ，由於該分析法對結構類似之成分，亦可能產生反應，故
      初步檢驗呈陽性反應者，需採用另一種不同分析原理之檢
      驗方法進行確認。經行政院衛生署（現改制為衛生福利部
      ）認可之檢驗機構採用氣相層析質譜儀（GC/MS）分析法
      。以氣相層析質譜儀分析法進行確認者，均不致產生偽陽
      性反應。又按大麻經施用後，大多是由糞便排出，僅有少
      數大麻代謝物（約13％～25％）在3天內會經由尿液排出體外
      。由於大麻尿液之檢出時效亦受施用者體質、施用量、施
      用後採尿時間、採尿後保存狀態及送驗時間，以及檢驗方
      法之整體效果等因素影響，故參酌上述可知，大麻之檢出
      時限，在一般情況下，最好能於施用大麻後3天內採樣並
      以低溫阻光保存送驗，檢出機率較大，迭經行政院衛生署
      管製藥品管理局（現改制為行政院衛生福利部食品藥物管
      理署）92年6月20日管檢字第0920004713號、法務部調查
      局90年11月22日（90）陸㈠字第90076326號函示明確，為
      本院審理毒品案件職務上所已知。因此，本案被告之尿液
      檢體，經以氣相層析質譜儀法進行確認檢驗後，確呈大麻
      代謝物藥物陽性反應，已可排除尿液中檢出大麻代謝物偽
      陽性反應之可能性。參以被告於警詢中自承於110年4月9
      日20時許，有吸食電子菸等語。足見被告確有於110年4月
      9日20時許，施用第二級毒品大麻1次。
    ㈢再依被告驗尿結果，其大麻代謝物濃度達55ng/ml，高於濫
      用藥物尿液檢驗作業準則第18條所定大麻代謝物確認檢驗
      陽性之閾值15ng/mL為多（見他卷第9頁），足認被告驗尿
      當時體內大麻代謝物之濃度非低。且被告於警詢及偵查中
      陳述：大約於110年4月8日23時許，我在西門町遇到有人
      兜售，他看我手上有拿一支電子菸，問我要不要再買一支
      ，我想說手上電子菸快抽完，就跟他買1支700元等語。是
      被告於查獲前一日，在西門町取得扣案之電子菸使用後，
      與被告之前所使用之電子菸經驗加以比較後，應足以得悉
      所使用者乃裝填大麻煙油之電子菸，而非裝填一般菸油之
      電子菸，主觀上自有施用第二級毒品大麻之犯意。
　  ㈣查被告未曾因施用毒品案件，經法院裁定送勒戒處所施予
      觀察、勒戒，又被告另案犯強盜等案件，經檢察官提起公
      訴，現由本院以110年度1378號案件審理中等情，有臺灣
      高等法院被告前案紀錄表1份存卷可考。是以，檢察官認
      被告不適合執行戒癮治療，而聲請將被告送觀察、勒戒，
      核無不合，應予准許。 
四、依毒品危害防制條例第20條第1項，觀察勒戒處分執行條例
    第3條第1項，裁定如主文。
中　　華　　民　　國　　111 　年　　3 　　月　　10　　日
                  刑事第六庭    法　官  楊展庚
以上正本證明與原本無異。
如不服本裁定應於送達後5日內向本院提出抗告狀。
                                書記官　彭姿靜
中　　華　　民　　國　　111 　年　　3 　　月　　11　　日